臺灣雲林地方法院刑事判決　　　　　　　 99年度訴字第854號
公　訴　人　臺灣雲林地方法院檢察署檢察官
被　　　告　郭鑫鵬
選任辯護人　陳國瑞律師
上列被告因公共危險案件，經檢察官提起公訴（99年度偵字第24
27號），本院判決如下：
    主  文
郭鑫鵬放火燒燬他人所有之約束帶，致生公共危險，處有期徒刑
柒月。扣案之打火機壹個，沒收之。並應於刑之執行前，令入相
當處所，施以監護壹年。
    事  實
一、郭鑫鵬有酗酒習慣多年，情緒長期不穩定，疑似罹患情感性
    精神病（即躁鬱症）或酒精性精神病，於民國99年4 月間因
    低血鉀症至台大醫院雲林分院住院診治，於同年5 月12日凌
    晨2 時不假外出，至同日下午近5 時許始返院，至同日晚間
    6 時許，接受抗焦慮劑及輕型鎮定劑注射，因郭鑫鵬返院後
    情緒不穩定，並用點滴架敲打天花板，揚言跳樓自殺，已因
    精神障礙致其辨識行為違法或依其辨識而行為之能力，顯著
    減低，台大醫院雲林分院院方即於同日晚間7 時許，由警衛
    人員協助以約束帶將其四肢綑綁於病床上，然為確保其血液
    循環，於綑綁處仍留有兩指寬之空間而未緊密束縛，並將其
    安置於3012號病房內（起訴書誤載為312 號），於同日晚間
    7 時50分許，郭鑫鵬明知約束帶、病床之床墊、周遭之布簾
    均屬易燃物，床頭上之氧氣流量表內之氧氣甚且為助燃物，
    如引火點燃，火勢極易蔓延，造成眾多病患、醫護人員聚集
    之醫院發生火災，導致傷亡，竟為掙脫約束帶之束縛，而萌
    生燒燬約束帶之犯意，利用約束帶仍有兩指寬之空間，以打
    火機點燃並燒燬束縛其左手腕處之約束帶，致生公共危險。
    嗣因臨床病患察覺有異，以護士鈴呼叫值班護士陳雅雯至病
    房處理，陳雅雯進房後發覺郭鑫鵬之約束帶已起火燃燒，立
    即呼叫於病房外戒護之警衛鍾文生，鍾文生進入後見約束帶
    已燒斷而喪失效用（毀損部分未據告訴），火勢約有65公分
    高，隨即以滅火器撲滅火源。嗣經警衛鍾文生報警處理，經
    警至現場查看，於3012號病房內郭鑫鵬病床下方扣得已燒壞
    之打火機1 個。
二、案經雲林縣警察局斗六分局報告臺灣雲林地方法院檢察署檢
    察官偵查起訴。
    理  由
壹、認定犯罪事實所憑之證據及理由：
一、證據能力部分：
  (一)按被告以外之人於檢察事務官、司法警察官或司法警察調查
    中所為之陳述，與審判中不符時，其先前之陳述具有較可信
    之特別情況，且為證明犯罪事實存否所必要者，得為證據，
    亦為刑事訴訟法第159 條之2 所明定。該條所稱「為證明犯
    罪事實存否所必要者」，應係指就具體個案案情及相關卷證
    判斷，為發現實質真實目的，認為除該項審判外之陳述外，
    已無從再就同一供述者，取得與其上開審判外陳述之相同供
    述內容，倘以其他證據代替，亦無從達到同一目的之情形而
    言。經查：證人鍾文生在本院審判中就本件案發情形已證述
    綦詳（見本院卷第106 至121 頁背面），較諸其在警詢中之
    供述內容更為詳細，是其警詢筆錄非為證明本件犯罪事實所
    必要，未具有不可取代性，揆諸前開規定，應無證據能力。
  (二)次按，被告以外之人於偵查中向檢察官所為陳述，除顯有不
    可信之情況者外，得為證據，刑事訴訟法第159 條之1 第2
    項定有明文。檢察官在偵查中對被告以外之人所為之偵查筆
    錄，性質上屬傳聞證據，惟刑事訴訟法規定檢察官代表國家
    偵查犯罪、實施公訴，依法其有訊問被告、證人及鑑定人之
    權，證人、鑑定人並須具結，而實務運作時，檢察官偵查中
    向被告以外之人所取得之陳述，原則上均能遵守法律規定，
    不致違法取供，其可信度極高，職是，被告以外之人前於偵
    查中已具結而為證述，除反對該項供述得具有證據能力之一
    方，已釋明「顯有不可信之情況」之理由外，不宜遽指該證
    人於偵查中之陳述不具證據能力。經查，鍾文生在檢察官面
    前之證述筆錄（見偵卷第15至16頁），係檢察官令其以證人
    身分具結後所為之證述，有該證人結文附卷可稽（見偵卷第
    17頁），被告及其辯護人均未提及檢察官在訊問時有不法取
    供之情形，亦未釋明上開證人之證述有何顯不可信之情況，
    依上開規定，證人鍾文生在檢察官面前之證述筆錄，自得作
    為本案證據使用。
  (三)又被告以外之人於審判外之陳述，雖不符刑事訴訟法第159
    條之1 至之4 等4 條規定，而經當事人於審判程序同意作為
    證據，法院審酌該陳述作成時之情況，認為適當者，亦得為
    證據。當事人、代理人或辯護人於法院調查證據時，知有第
    159 條第1 項不得為證據之情形，而未於言詞辯論終結前聲
    明異議者，視為有前項之同意。同法第159 條之5 定有明文
    。經查，除上開證人在檢察官面前之證述筆錄外，本判決後
    開引用各該被告以外之人於審判外之陳述（包括書面陳述）
    ，原則上均不得作為證據使用，惟被告及其辯護人在本院均
    明示同意上開證據有證據能力或知有傳聞證據之情形而未於
    言詞辯論終結前聲明異議，本院審酌上開證據製作時之情況
    ，並無違法不當之情事，認為以之作為證據應屬適當，揆諸
    前開規定，應認該等供述證據例外具有證據能力。
二、被告及辯護人之辯解：
  (一)被告之辯解：在被綑綁約束帶之前已經先吃兩顆安眠藥，後
    來就不醒人事，之後因手痛醒來，就被警衛拿滅火器噴，並
    未以打火機點燃約束帶。
  (二)選任辯護人為被告辯護稱：由被告身上之外衣燒破及約束帶
    著火，足見被告當時是要自殺，而於身上著火不慎引燃約束
    帶，自不該當於放火罪；本案起火時，並未使床墊或其他物
    品著火，足見並未致生公共危險；本件被告為約束帶所綑綁
    ，並無法點火引燃約束帶；被告當時已吞服安眠藥，經送鑑
    定結果，被告當時已無意識，主觀上並無燒燬其他物品之故
    意。
三、證明力部分：
  (一)被告於99年4 月間因低血鉀症至台大醫院雲林分院住院診治
    ，於同年5 月12日凌晨2 時不假外出，至同日下午近5 時許
    始返院，下午6 時許，接受抗焦慮劑及輕型鎮定劑注射，因
    郭鑫鵬返院後情緒不穩定，並用點滴架敲打天花板，揚言跳
    樓自殺，台大醫院雲林分院院方即於同日晚間7 時許，由警
    衛人員協助以約束帶將其四肢綑綁於病床上，並安置於3012
    號病房內等事實，有現場照片、國立台灣大學醫學院附設醫
    院雲林分院99年12月28日台大雲分醫事字第0990012687號函
    所附出院病歷摘要、病歷紀錄、護理紀錄、臨時醫囑單等附
    卷可資佐證（見偵卷第22至25頁、本院卷第30頁、第38頁反
    面至第39頁反面、第41頁反面、第52頁至55頁反面），此部
    分之事實，堪以認定。被告另否認其以打火機點燃約束帶，
    並以前揭情詞置辯，經查：
  1.扣案之約束帶確實為被告以打火機點燃：
  證人陳雅雯於本院審理時到庭證稱：是被告隔壁病床的病人
    按護士鈴告訴我，說有人在燒東西，叫我趕快過去，我過去
    被告病房時，發現約束帶已經起火，警衛立即進房滅火，因
    為隔壁病患是臥床無法下床自由活動的人，所以我就先疏散
    該病患至護理站，我再回到病房時，就看到被告起身坐著手
    持打火機在氧氣流量表的孔下方，一直以打火機點火，我有
    聽到打火機的聲音，當時氧氣流量表的開關已經被被告打開
    ，我馬上去把開關關掉，氧氣流量表是給病人使用氧氣的，
    它有個孔可以打開，如果打開，氧氣會衝出來，那時聲音會
    很大，我也有聽到聲音，因為我知道氧氣會助燃，被告這樣
    很危險，我有請警衛進來幫忙，後來就將被告推至護理站；
    被告當時是意識清楚的病人，他當時情緒不穩定，但不是完
    全昏迷，還有意識等語（見本院卷第123 頁反面至第134 頁
    ）；證人即當時戒護被告之警衛鍾文生於本院審理時亦到庭
    證稱：99年5 月12日晚間7 時50分，我在台大醫院雲林分院
    執勤，經過醫院護士反應，我們進去看，確實有看到約束帶
    已經起火，火撲滅以後，被告左手的約束帶已經斷掉，被告
    一直在那邊掙扎，想極力掙脫；打火機是事後警方陪同到病
    房裡面，才在被告的床下面看到；我們在戒護時，不允許非
    患者家屬的人進去，除了醫護人員外，沒有其他人進去病房
    ，戒護期間，也只有醫護人員進出病房；滅火完，被告是坐
    在病床上面；被告身上起火時，並沒有喊救命，也沒有聽到
    呼喊的聲音；被告被綁的時候，左手拳頭是握著，我是在病
    房外面戒護，只有看到病房走道，無法看到被告，中間我有
    離開過，回來時經過約5 分鐘就起火等語（見本院卷第106
    頁反面至121 頁）。佐以國立台灣大學醫學院附設醫院雲林
    分院護理紀錄99年5 月12日晚間8 時10分一欄所記載：「於
    7:50pm，p/t 用打火機燒病床上的約束帶，並用打火機燒氧
    氣流量表，警衛人員前往制止，使用滅火器後，將病人推出
    病房，現在護理站前，警察已到」等語（見本院卷第55頁）
    ，而上開護理紀錄由當時值班護士陳雅雯所記載，「p/t 」
    係指被告等情，亦據證人陳雅雯證述在卷（見本院卷第122
    頁反面、第132 頁反面），前揭護理紀錄為證人陳雅雯於案
    發當時就其親身經歷之事實所記載，證人陳雅雯更於本院審
    理時進一步就案發當時之情形娓娓道來，而證人鍾文生所證
    述之情節亦與陳雅雯證述之內容相吻合，其等所證均與護理
    紀錄所記載之案發經過大致相符，是證人陳雅雯、鍾文生前
    揭證述及陳雅雯所製作之護理紀錄，可信度極高，應可採信
    。雖前揭護理紀錄就被告以打火機燒氧氣流量表及警衛人員
    使用滅火器之時間次序與證人陳雅雯於本院之證述有所出入
    ，然該氧氣流量表位於床頭上方，以其所在位置之高度，被
    告如需以打火機引燃，尚需起身，是其勢必待約束帶之火勢
    遭滅火器撲滅後，始得為此行為，且證人陳雅雯亦於本院審
    理中對此做出澄清，再次重申係先看到約束帶燃後，先疏散
    隔壁病人，推到護理站，之後回病房，才看到被告以打火機
    燒氧氣流量表（見本院卷第133 頁反面至第134 頁），則此
    部分應以陳雅雯之證述較可採信。
  綜合前開證人之證述可知，本件係被告隔壁病床無法下床活
    動之病人發覺被告病床處在點火燃燒物品，即以護士鈴緊急
    呼叫值班護士陳雅雯前往處理，起火期間被告並未呼救，亦
    未發出任何聲音，陳雅雯至病房時見約束帶已起火燃燒，被
    告當時意識清楚，執勤警衛鍾文生亦立即以滅火器撲滅火勢
    ，斯時綑綁被告之約束帶左手處已燒斷，陳雅雯隨即將隔壁
    病床及病人疏散至護理站後，再度返回被告所在病房，發覺
    被告起身坐著以打火機在氧氣流量表之出口下方點火，氧氣
    流量表之開關已被開啟，立即將開關關閉，並請警衛進入病
    房，將被告疏散至護理站，事後於警方前往現場處理時，在
    被告病床下方發覺打火機1 個等事實，應堪認定。另被告當
    時左手腕處有燒傷破皮之痕跡，亦有現場照片附卷可證（見
    偵卷第24頁），是證人陳雅雯、鍾文生雖均未親自目睹係何
    人以打火機將約束帶點燃，然以被告當時意識清楚、起火點
    係綑綁於被告左手腕之約束帶、該處並已燒燬且導致被告左
    手腕燒傷破皮、被告卻未曾呼救、火勢遭撲滅後被告又起身
    打開氧氣流量表之開關並以打火機在下方點火等情觀之，本
    件火勢應係被告以打火機點火燃燒約束帶所致。至於被告四
    肢雖遭約束帶綑綁，然約束帶綑綁處均留有兩指寬之縫隙，
    以利血液循環，此經證人陳雅雯證述屬實（見本院卷第130
    頁反面），足見被告雙手雖遭束縛，仍有些許縫隙可活動，
    參以證人鍾文生亦證稱：被告是被綁在手腕處，手指及手掌
    均能自由活動，左手拳頭是握著（見本院卷第117 頁及其反
    面），而被告有抽菸習慣，平常均隨身攜帶打火機，較常抽
    七星牌香菸乙情，業據被告供承在卷（見本院卷第139 頁反
    面），另依現場照片所示（見偵卷第25頁），被告病床下方
    掉落已燒壞之打火機旁，尚有1 包七星牌香菸，佐以被告亦
    自承病床下方之香煙為其所有（見偵卷第29頁），益徵被告
    應係於被束縛時，已預藏打火機於左手掌，並利用約束帶綑
    綁處之縫隙，於警衛鍾文生離開病房外之際，以打火機將左
    手約束帶點火燃燒以掙脫束縛。
  被告雖辯稱伊當時有服用安眠藥入睡，火災發生後始清醒云
    云，而依病歷資料（見本院卷第41頁反面），被告當時固曾
    接受ativan（抗焦慮劑及輕型鎮定劑）注射，然被告有睡眠
    障礙，於案發當天凌晨2 時30分自台大醫院雲林分院不假外
    出，此有護理紀錄附卷可稽（見本院卷第54頁反面），是以
    被告當時所接受之注射是否導致被告安然入眠，實有疑問。
    另證人陳雅雯已證稱被告當時意識清楚，並未完全昏迷等語
    （見本院卷第125 頁、第132 頁），更何況如被告係遭火灼
    傷或因警衛使用滅火器滅火始驚醒，則於斯時應仍處於精神
    恍惚之際，如何會立即再掙脫約束帶起身開啟氧氣流量表並
    於下方點燃打火機？是被告上開辯解，顯屬事後卸責之詞，
    不足採信。
  2.本件約束帶點火燃燒，已致生公共危險：
  證人鍾文生於本院證稱：因為醫院裡面有高壓氧（即證人陳
    雅雯所稱之氧氣流量表），任何1 個火苗會引發很大的爆炸
    ，所以醫院特別指示任何會引起公共危害的因子需盡力排除
    ，（就醫院給你的指示，當天你看到這樣的情況是否已經有
    公共危害的發生？）有可能會引發這樣的危險；因為當時的
    火苗太大，第一時間一定要設法撲滅；約束帶燒起來時，離
    旁邊的布簾大約半公尺，有看到火花，離火源大概兩公尺時
    稍微感受到熱的輻射；被告睡在床墊上，床墊有布可以引燃
    ，高壓氧出口就在床頭上方牆壁，病床是緊鄰牆壁等語（見
    本院卷第107 頁、第113 頁、第115 頁反面、第116 頁、第
    119 頁），證人並當庭比劃當時火勢，經通譯以皮尺測量約
    65公分（見本院卷第119 頁反面），則以證人鍾文生所證述
    火勢已高達65公分，距離一旁布簾僅約半公尺，其距離火勢
    兩公尺時即可感受到熱度等情，佐以本件火災撲滅後，經警
    前往現場處理，該病房內仍煙霧瀰漫，此有現場照片附卷可
    證（見偵卷第22頁反面），足見當時火勢之大，即將蔓延至
    一旁之圍簾及床墊，應可認定。
  辯護人雖為被告辯護稱：本案已燃燒數分鐘，卻仍未延燒至
    一旁之布簾及床墊，足證火勢再大也無法波及其他物品，況
    且約束帶是綁在病床鐵製欄杆上，欄杆並不會起火，並無足
    生公共危險云云。然按刑法第175 條第1 項：放火燒燬前2
    條以外他人所有物罪，固以致生公共危險即具體危險為犯罪
    構成要件之一，惟所謂公共危險，衹須有發生實害之蓋然性
    為已足。此項蓋然性之有無，應由事實審法院基於經驗及論
    理法則，而為客觀之判斷（最高法院72年度台上字第2532號
    、88年度台上字第3281號判決意旨參照）。經查：本件起火
    地點之約束帶下方即為床墊，周遭有布製之圍簾，床頭上方
    有氧氣流量表，均已如上述，而床墊、圍簾為易燃之物品，
    氧氣甚且為助燃之物質，而本案除約束帶已燒燬外，火勢已
    即將蔓延至周遭之床墊及圍簾，如不及時撲滅，除將延燒至
    床墊及圍簾外，甚且將波及床頭之氧氣流量表，引發爆炸，
    對眾多聚集於醫院之病患及醫護人員之生命、財產安全具有
    危險性，被告上開行為，有發生實害之蓋然性，足致生公共
    危險，自屬無疑。
  3.被告主觀上有放火之故意：
    本件案發時，被告意識仍清楚，已如上述，其明知約束帶如
    起火燃燒，勢將波及一旁之床墊及布簾，卻仍決意以打火機
    點燃約束帶，主觀上顯有放火之故意甚明。雖辯護人引用長
    庚紀念醫院嘉義分院精神鑑定報告書，認被告當時已服用安
    眠藥，處於無意識之狀態，如何有犯罪故意云云。然查：上
    開精神鑑定報告書（見本院卷第101 頁至第103 頁反面）係
    記載：「郭員自述... 他因心情不好、想不開而服用兩顆安
    眠藥，... 又請警衛在他床頭櫃裡拿了兩顆安眠藥餵他服食
    ，服用後就不知道人了。... 綜觀上述，郭員有酗酒習慣多
    年，情緒長期不穩定，可能罹有情感性精神病（即躁鬱症）
    或/ 及酒精性精神病，其於案發前數小時內大量飲酒，病歷
    記錄其返院時已意識模糊不清，案發前一個多小時並有注射
    藥物及服用二種安眠藥（服藥之說不一定必須為事實），事
    後喪失記憶，不記得犯案行為，僅有事後之片斷記憶，故推
    測其於本案犯罪「行為時」，已因精神障礙致不能辨識其行
    為違法及欠缺依其辨識而行為之能力。」，則上開鑑定報告
    書之所以認為被告於行為時，因精神障礙致不能辨識其行為
    違法及欠缺依其辨識而行為之能力，係基於被告自稱「其於
    案發前飲酒，並於醫院注射藥物及服用安眠藥，事後並喪失
    記憶，不記得犯案行為」所致，然被告於案發時意識尚清晰
    ，此情已詳如上述，況且被告於99年5 月12日當天係下午5
    時返院，有護理紀錄附卷可查（見本院卷第55頁），而於當
    晚7 時30分證人鍾文生前往戒護被告，被告當時意識清楚，
    此亦據證人鍾文生到庭證述屬實（見本院卷第112 頁反面、
    第120 頁），是縱被告於返院時因飲酒導致意識模糊不清，
    然經過逾2 小時後，其意識已逐漸恢復正常，是尚難以其先
    前曾飲酒即認其於行為時已喪失辨識行為違法之意識能力。
    再者，服用安眠藥係被告單方面說法，並無任何證據佐證，
    是實難以前揭精神鑑定報告書，即為有利於被告之認定。
  (二)綜上所述，扣案之約束帶確實係被告以打火機所點燃，其主
    觀上亦有放火之故意，被告辯稱其於案發當時已不醒人事，
    並未以打火機點燃約束帶云云，顯屬事後卸責之詞，不足採
    信。本件事證明確，應予依法論科。
四、論罪科刑部分：
  (一)按刑法第175 條第1 項所謂「放火」，乃指故意以火力傳導
    於特定之目的物，使其燃燒之意；則被告前開故意點燃約束
    帶使其燃燒之行為，足認與「放火」行為該當。又該條項所
    稱之「燒燬」，係指所放之火，其獨立燃燒力，足以變更物
    體或喪失其效用者（最高法院17年10月6 日刑庭總會決議參
    照）。經查：被告放火行為使前開約束帶不堪使用，業如前
    述，顯已達「燒燬」之程度。是核被告所為，係犯刑法第17
    5 條第1 項之放火燒燬住宅等以外之他人所有物罪。
  (二)按行為時因精神障礙或其他心智缺陷，致不能辨識其行為違
    法或欠缺依其辨識而行為之能力者，不罰。行為時因前項之
    原因，致其辨識行為違法或依其辨識而行為之能力，顯著減
    低者，得減輕其刑。前2 項規定，於因故意或過失自行招致
    者，不適用之。刑法第19條定有明文。又依刑法第19條規定
    ，刑事責任能力，係指行為人犯罪當時，理解法律規範，辨
    識行為違法之意識能力，與依其辨識而為行為之控制能力。
    行為人是否有足以影響意識能力與控制能力之精神障礙或其
    他心理缺陷等生理原因，因事涉醫療專業，固應委諸於醫學
    專家之鑑定，然該等生理原因之存在，是否致使行為人意識
    能力與控制能力欠缺或顯著減低之心理結果，係依犯罪行為
    時狀態定之，故應由法院依調查證據之結果，加以判斷（最
    高法院96年度台上字第6368號判決意旨參照）。經本院送財
    團法人長庚紀念醫院嘉義分院對被告為精神鑑定，該院雖依
    據被告之家庭史、生活史、身體疾病、心理測驗檢查、起訴
    書所記載之犯案經過、被告所自述當天之經歷等結果，固認
    為：「郭員有酗酒習慣多年，情緒長期不穩定，可能罹有情
    感性精神病（即躁鬱症）或/ 及酒精性精神病，其於案發前
    數小時內大量飲酒，病歷記錄其返院時已意識模糊不清，案
    發前一個多小時並有注射藥物及服用二種安眠藥（服藥之說
    不一定必須為事實），事後喪失記憶，不記得犯案行為，僅
    有事後之片斷記憶，故推測其於本案犯罪「行為時」，已因
    精神障礙致不能辨識其行為違法及欠缺依其辨識而行為之能
    力。」，此有長庚紀念醫院嘉義分院精神鑑定報告書附卷可
    稽（見本院卷第101 至103 頁反面），然被告於案發當時意
    識清楚，前揭精神鑑定報告書以被告因飲酒致返院時意識模
    糊不清及被告自稱服用安眠藥導致意識能力欠缺，而認被告
    案發時已不能辨識其行為違法並不足採信等情，已詳如上述
    ，是被告於行為時，應無因精神障礙致不能辨識其行為違法
    及欠缺依其辨識而行為之能力，固可認定，然被告確實罹患
    憂鬱症，此有診斷證明書附卷可證（見本院卷第23頁），且
    依精神鑑定結果，被告「因有酗酒習慣多年，情緒長期不穩
    定，可能罹有情感性精神病（即躁鬱症）或/ 及酒精性精神
    病」，且被告於案發前確實曾接受ativan（抗焦慮劑及輕型
    鎮定劑）注射，是被告於案發時雖仍存有意識，然確已因精
    神障礙致其辨識行為違法或依其辨識而行為之能力已顯著減
    低，依刑法第19條第2 項之規定，應減輕其刑。
  (三)爰審酌被告於本件案發前並未受有期徒刑以上刑之宣告，此
    有台灣高等法院被告前案紀錄表附卷可參（見本院卷第2 頁
    ），素行尚稱良好，被告為掙脫約束帶之束縛，不顧醫院眾
    多病患及醫護人員之安全，逕持打火機點燃約束帶，犯罪之
    動機實屬可議，其雖僅燒燬約束帶，然對公共安全已造成重
    大之危害，所生損害實非輕微，又被告始終否認犯行，推諉
    卸責，犯後態度不佳，未見任何悔意，惟念被告因罹患精神
    疾病導致犯案，惡性尚非重大，僅國中畢業，教育程度不高
    ，智識淺薄，罹患有腎上腺醛固醇激素功能亢進症、低血鉀
    症、睡眠障礙、憂鬱症，身體狀況不佳，此均有診斷證明書
    、雲林縣衛生局99年8 月25日雲衛醫字第0990020502號函等
    件附卷可資佐證（見本院卷第22至24頁、第85至86頁），而
    被告與其母親均從事資源回收維生，家庭及生活狀況均屬困
    頓等一切情狀，量處如主文所示之刑。
  (四)扣案之打火機1 個，被告雖否認為其所有，然該打火機已燒
    燬，顯係被告持以燒燬約束帶之工具，事後並與被告所有之
    香菸一併棄置於其病床下，而被告於案發時亦隨身攜帶打火
    機，此亦為被告自承在卷（見警卷第5 頁），顯見扣案之打
    火機確實為被告所有，供其放火燒燬約束帶所用之物，應依
    刑法第38條第1 項第2 款之規定，宣告沒收。
  (五)末按，我國刑法採刑罰與保安處分雙軌制度，在刑罰之外，
    特設保安處分專章（第12章），對具犯罪危險性者施以矯正
    、教育、治療等適當處分，以防止其再犯，危害社會安全。
    故刑法第87條第2 項規定：「因有第19條第2 項及第20條之
    原因，其情狀足認有再犯或危害公共安全之虞時，於刑之執
    行完畢或赦免後，令入相當處所，施以監護。但必要時，得
    於刑之執行前為之」。核諸上開監護處分之性質，兼具監禁
    與保護之雙重意義，一方面使受處分人與社會隔離，以免危
    害社會；他方面給予適當治療，使其回歸社會生活。是因有
    刑法第19條第2 項情形而減輕其刑者，法院衡酌行為人之危
    險性，認為有危害公安之虞，為達到防衛社會之目的，有對
    其採取隔離、保護與治療措施之必要，即得一併宣告監護處
    分。經查：被告長期有酒精濫用習慣，且有躁鬱症傾向，建
    議其應令入相當處所施以強制治療，改善酒精濫用與精神疾
    病，以避免再犯並維護社會安全等情，有長庚紀念醫院嘉義
    分院精神鑑定報告書附卷可稽（見本院卷第103 頁反面），
    而被告僅與其母親及弟弟同住，除身心障礙津貼外，與其母
    親僅仰賴資源回收維生，家庭支持功能欠缺；參以被告曾於
    99年7 月25日下午因全身無力、胡言亂語等症狀，自行至財
    團法人天主教若瑟醫院急診就醫，在急診就醫過程，疑似低
    血鉀症加上酗酒導致情緒紊亂、言語及行為異常，急診留觀
    期間於7 月26日上午突然拿點酒作勢要打警衛，經該院會診
    身心內科醫師，初步診斷為疑似情感疾病，行為嚴重影響急
    診其他病人、家屬及醫護、警衛人員等安全之事實，有雲林
    縣衛生局99年8 月25日雲衛醫字第0990020502號函附卷足佐
    （見本院卷第85頁），足見被告確實因罹患精神疾病導致犯
    案，家屬亦無法給予適當之引導或支持，對公眾而言，實深
    具潛在危險性，倘未施以妥善監護治療，恐難保不無再犯或
    危害公共安全之虞，是認被告之犯罪行為具有不可預測性，
    依上開情狀，足認有再犯或危害公共安全之虞，宜接受持續
    規則之精神評估與治療，而被告屢次因精神病導致行為異常
    ，嚴重危害他人安全，則對被告施以監護之保安處分當較對
    其執行徒刑更顯急迫而且重要，本件自有必要於刑之執行前
    ，令被告入相當處所施以監護，爰依刑法第87條第2 項但書
    之規定，令被告於刑之執行前令入相當處所，施以監護。
據上論斷，應依刑事訴訟法第299 條第1 項前段，刑法第175 條
第1 項、第19條第2 項、第38條第1 項第2 款、第87條第2 項但
書、第3 項，判決如主文。
本案經檢察官黃立夫到庭執行職務。
中    華    民    國  100     年    5     月    13    日
                  刑事第四庭  審判長法  官  吳福森
                                    法  官  楊皓潔
                                    法  官  吳錦佳
以上正本證明與原本無異。
如不服本判決應於收受判決後10日內向本院提出上訴書狀，並應
敘述具體理由；其未敘述上訴理由者，應於上訴期間屆滿後20日
內向本院補提理由書（均須按他造當事人之人數附繕本）。「切
勿逕送上級法院」。
                                書記官  謝璧卉
中    華    民    國  100     年    5     月    13    日
中華民國刑法第175條
放火燒燬前二條以外之他人所有物，致生公共危險者，處1 年以
上7 年以下有期徒刑。
放火燒燬前二條以外之自己所有物，致生公共危險者，處3 年以
下有期徒刑。
失火燒燬前二條以外之物，致生公共危險者，處拘役或3 百元以
下罰金。